【裁判字號】    95,裁,1139
【裁判日期】    950530
【裁判案由】    勞保
【裁判全文】
最  高  行  政  法  院  裁  定
                                     95年度裁字第01139號
上  訴  人  乙○○○
被 上訴 人  勞工保險局
代  表  人  甲  ○
上列當事人間因勞保事件，上訴人對於中華民國93年10月29日臺
北高等行政法院93年度簡字第537號判決，提起上訴，本院裁定
如下：
    主  文
上訴駁回。
上訴審訴訟費用由上訴人負擔。
    理  由
一、按對於適用簡易程序之裁判提起上訴或抗告，須經本院許可
    ，且該許可以訴訟事件所涉及之法律見解具有原則性者為限
    ，行政訴訟法第235條定有明文。所謂法律見解具有原則性
    者，係指該事件涉及之法律問題意義重大，而有加以闡釋必
    要之情形而言，非以其對於該訴訟當事人之勝敗有無決定性
    之影響為斷。例如就行政命令是否牴觸法律所為之判斷，又
    如就同類事件所表示之法律見解與其他高等行政法院所表示
    之見解互相牴觸，有由本院統一法律上意見之必要等情形屬
    之。
二、上訴人係由高雄市木工業職業工會申報參加勞工保險之被保
    險人，因右側感音性聽障及右側慢性中耳炎致殘，於民國（
    下同）九十年五月二十八日向被上訴人申請殘廢給付，經被
    上訴人於同年六月七日按其平均月投保薪資新台幣（下同）
    四二、○○○元，核發普通疾病殘廢給付二二○日計三○八
    、○○○元在案。嗣被上訴人查明上訴人於八十八年十二月
    三十日至八十九年十二月三十日期間曾請領職業傷病給付，
    而其所屬工會於八十九年三月十五日上訴人傷病不能工作期
    間，將其投保薪資由二八、八○○元申報調整為四二、○○
    ○元，乃於九十一年八月二十七日以保給殘字第○九一六○
    五九一五○○號函，將其於九十年五月八日審定成殘前六個
    月平均月投保薪資更正為二八、八○○元，並追繳其前所溢
    領之殘廢給付計九六、八○○元。上訴人不服，向勞工保險
    監理委員會申請審議，經該會以九十二年一月十三日（91）
    保監審字第三四九七號審議駁回。上訴人仍不服，提起訴願
    ，遭決定駁回，遂提起行政訴訟，亦經原審判決駁回，乃提
    起上訴。
三、本件上訴意旨略以：(一)信賴保護原則規定於行政程序法第八
    條、第一一七條、第一一九條。當人民在不知情及沒有過失
    的情形下，相信了政府的行政行為或有利的行政處分，並且
    獲得了利益時，雖然事後發現這項行政行為或行政處分是違
    法的，政府機關便應撤銷違法的行政行為，但人民所獲得的
    利益仍然不需要返還，這就是信賴保護原則。然而如果行政
    機關基於公共利益的衡量，在特殊情況下公共利益的維護更
    優先於信賴利益的保護時，行政機關仍然可以將人民有利的
    行政處分撤銷或廢止，但是相對地要給予適當的補償。(二)依
    據本案調高投保薪資期日是申報在未傷病前有工作所獲得之
    工資部分，並不是被保險人因傷病住院或請假期間，未有薪
    資收入者之情形下，來申報調高投保薪資。退萬步言，投保
    單位如有違背上開規定以少報多來調整投保薪資者，依勞工
    保險條例第七十二條第二項，應由投保單位負責賠償勞工因
    此所受之損失。(三)上訴人是自營作業的木工工人，收入也就
    無法固定。勞工保險條例規定被上訴人隨時需要辦理變更投
    保薪資，在未受傷前二個月之工資所得多在42,000元以上，
    投保單位依規定應於次年二月底通知保險人，其調整自通知
    之次月一日生效，投保單位也依勞工保險條例第十四條第二
    項規定辦理無誤。由於不幸在當時摔傷就醫中，而未辦妥，
    之後才在八十九年三月十五日將原投保薪資28,800元由原投
    保單為調高為42,000元。其實申報薪資調高是申報在未請領
    傷病給付之前有工作期間所獲得之工資，而並不是申報在不
    能工作期間無工資所得來申報。再者，上訴人也依照保險人
    所核定之調高金額，每期按時繳納調高金額之保險費。(四)據
    已就勞保局所述之溢領勞保殘廢給付二次共十九萬三千六百
    元，惟上訴人是依程序調高投保薪資，非被保險人基於詐欺
    、脅迫或賄賂方法所獲得，亦非上訴人對重要事項提供不正
    確資料或為不完全陳述，致使行政機關依該資料或陳述而作
    成行政處分，故不應令上訴人將前所謂溢領部分返還，以保
    障上訴人既定之生活安排不致遭受無從預測之損害。原處分
    未兼顧上訴人之信賴利益，有違信賴保護原則等語，為此請
    求撤銷原判決並做合理處分，及溢領部分不需繳還之判決。
四、本院查：原審係以上訴人係於八十八年十二月二十六日因工
    作時不慎從樓梯摔下致左側遠端橈骨骨折，分別於八十九年
    二月二十九日（請領給付期間為八十八年十二月三十日至八
    十九年二月十五日）、八十九年四月二十四日（請領給付期
    間為八十九年二月二十九日至八十九年四月十八日）、八十
    九年六月二十六日（請領給付期間為八十九年四月十九日至
    八十九年六月十三日）、八十九年八月十四日（請領給付期
    間為八十九年六月十四日至八十九年八月八日）、八十九年
    十月十六日（請領給付期間為八十九年八月九日至八十九年
    十月三日）、八十九年十二月十八日（請領給付期間為八十
    九年十月十七日至八十九年十二月十二日）及九十年十月二
    十二日（請領給付期間為八十九年十二月十三日至九十年十
    月五日），向被上訴人申請職業傷病給付，並分別獲被上訴
    人核付在案。按職業傷害補償費之發給，依勞工保險條例第
    三十四條第一項之規定，係以被保險人「因執行職務而致傷
    害或職業病」「不能工作」「以致未能取得原有薪資」「正
    在治療中」為要件，上訴人所屬工會於八十九年三月十五日
    將上訴人投保薪資由二八、八○○元申報調整為四二、○○
    ○元，既屬上訴人傷病不能工作期間而獲職業傷害補償費之
    給付，參諸勞工保險條例施行細則第三十四條規定，投保單
    位上開調整薪資之申報，顯於法有違，雖被上訴人一時失察
    ，予以核准，惟依行政程序法第一百十七條第一項之規定，
    被上訴人對該違法之核准處分，依職權撤銷，於法有據。又
    投保單位於八十九年三月十五日申報調整上訴人薪資，顯係
    上訴人未對其於前述期間獲被上訴人核付職業傷害補償費之
    事實有所提供，依行政程序法第一百十九條第二款：「對重
    要事項提供不正確資料或為不完全陳述，致使行政機關依該
    資料或陳述而作成行政處分者」之規定，上訴人之信賴不值
    得保護，依同法第一百十七條但書規定，自無排除被上訴人
    撤銷原核准處分之餘地。準此，被上訴人撤銷投保單位八十
    九年三月十五日調整薪資之核准處分，且依上訴人調整前薪
    資，核定殘廢給付，並追繳上訴人前所溢領之殘廢給付計九
    六、八○○元，要屬於法有據等語為由，將原訴願決定及原
    處分均予維持，駁回上訴人之訴。經核原判決之見解並無違
    反判例或解釋，亦未與本院或其他高等行政法院所表示之見
    解互相牴觸，而有由本院統一法律上意見之必要，上訴意旨
    純係以其主觀歧異之見解，就原審認定事實及適用法律之職
    權行使，指摘其為不當，並未指明本事件涉及之法律問題有
    何意義重大，而有加以闡釋必要之情形，自難謂其訴訟事件
    所涉及之法律見解具有原則性。依首揭規定，本件上訴不應
    許可，應予駁回。
五、依行政訴訟法第249條第1項前段、第104條、民事訴訟法第
    95條、第78條，裁定如主文。
中    華    民    國    95    年    5     月    30    日
                  第三庭審判長法  官  趙  永  康
                              法  官  鄭  淑  貞
                              法  官  侯  東  昇
                              法  官  黃  淑  玲
                              法  官  林  文  舟
以  上  正  本  證  明  與  原  本  無  異
中    華    民    國    95    年    5     月    30    日
                              書記官  彭  秀  玲


司法院資訊處製作；財團法人民間司法改革基金會備份。
